【裁判字號】    99,交聲,426
【裁判日期】    990625
【裁判案由】    聲明異議
【裁判全文】
臺灣彰化地方法院交通事件裁定         99年度交聲字第426號
移送機關即
原處分機關  交通部公路總局臺中區監理所彰化監理站
異  議  人
即受處分人  甲○○
            國民
上列受處分人因違反道路交通管理處罰條例案件，對於交通部公
路總局臺中區監理所彰化監理站於民國99年4 月22日所為之處分
（原處分案號：彰監四字第裁64-I00000000號）聲明異議，本院
裁定如下：
    主  文
異議駁回。
    理  由
一、原處分機關裁決意旨略以：異議人即受處分人甲○○於民國
    99年2月6日0時56分許，駕駛許錞欣所有車牌號碼M5-5367號
    自用一般小客車，行經彰化縣埤頭鄉○○路22.5公里北往南
    處時，因(1)行經有燈光號誌管制之交岔路口闖紅燈；(2)後經
    警方制止拒絕停車接受稽查而逃逸之違規，經彰化縣警察局
    北斗分局員警逕行舉發。嗣經受處分人到案申訴，原處分機
    關函請原舉發單位調查結果，仍認受處分人有前開違規行為
    ，原處分機關乃均改依道路交通管理處罰條例第53條第1項
    、第60條第1項規定裁處最低額罰鍰計新臺幣（下同）5,700
    元等語。
二、本件聲明異議意旨略以：異議人當天經過此路段時並未超速
    ，亦無見到員警執勤，該路段並沒有設置警告標示，員警並
    未依道路交通管理處罰條例之規定於一般道路至少一百公尺
    前設立警告標示，警員未依規定執法在先，所開立之罰單應
    當無效。另員警所站之位置與所說之十字路口燈號相差有數
    百公尺遠，如何能判斷車輛與路口間的前後距離，晚上凌晨
    時更是無法判斷，且車行至路口時燈號已變換為綠燈，員警
    無積極證據便稱異議人闖紅燈，實為取締不當，為此不服爰
    依法提出聲明異議云云。
三、按汽車（包括機器腳踏車）駕駛人，行經有燈光號誌管制之
    交岔路口闖紅燈者，處1,800元以上5,400元以下罰鍰，並記
    違規點數3點；汽車駕駛人，駕駛汽車有違反本條例之行為
    ，經交通勤務警察制止時，不聽制止或拒絕停車接受稽查而
    逃逸者，除按各該條規定處罰外，處3,000元以上6,000元以
    下罰鍰，並記違規點數1點；汽車駕駛人之行為有不服指揮
    稽查而逃逸之情形，當場不能或不宜攔截製單舉發者，得對
    汽車所有人逕行舉發處罰；前項逕行舉發，應記明車輛牌照
    號碼、車型等可資辨別之資料，察明汽車所有人姓名或名稱
    、住址後，製單舉發處罰之；汽車行駛至交岔路口，其行進
    應遵守燈光號誌或交通警察之指示。道路交通管理處罰條例
    第53條、第60條第1項、第63條第1項第1款、第3款、第7條
    之2第1項第1款、第4款、第2項與道路交通安全規則第102條
    第1項第1款及違反道路交通管理事件統一裁罰標準表分別定
    有明文。
四、經查：
(一)、異議人即受處分人甲○○於前揭時、地，駕駛許錞欣所有車
    牌號碼M5－5367號自用一般小客車，行經彰化縣埤頭鄉○○
    路22.5公里北往南處時，因超速闖紅燈經執勤員警當場攔檢
    ，竟拒絕停車接受稽查等事實，業據證人即原舉發員警王郁
    詩於99 年6月15日到庭具結證稱：「當時是我與另一名員警
    在彰水加油站執行測速的勤務，發現有一台自小客車超速，
    彰水路的限速是70，發現自小客車的車速84或者87已超速，
    所以我跟共同服勤的員警要將他攔停，我們原本站在路旁，
    該部自小客車行駛內側車道，由北往南，是四線道各兩線道
    ，我們攔停的動作已經站在外側車道上了，要將這部小客車
    攔停，當時我們警示燈有開啟，執行的時候就一直有將警示
    燈打開，我們在執行攔停的動作時，該部自小客車完全沒有
    減速一直往南走。」、「他距離我們約有一百公尺…那時候
    是深夜，我們有用指揮棒作攔停的動作，指揮他減速靠邊停
    車，接受臨檢，他都沒有停，所以我跟同事要記他的車牌…
    」、「…我們有去記他的車牌，後來我們核對之後車牌是一
    樣的，然後我們再用行動電腦去查車牌，發現車牌的廠牌顏
    色與我們所看到的車子是一樣的…因為我們已經站的很出去
    了，要說看不到我們是說不過去的」等語明確，衡諸員警王
    郁詩僅係執勤員警，其與受處分人間不僅未有任何嫌隙亦毫
    不相識，應無設詞攀誣、或虛構違規事實以陷害受處分人之
    理。況員警執行公務本身受行政懲處責任之監督，到庭具結
    作證更以刑罰擔保其真實性，殊無甘冒行政懲處及刑法偽證
    罪責任，而刻意誣陷受處分人之必要，則受處分人確有前揭
    違規情事，應可認定。
(二)、受處分人雖辯稱舉發員警應附上照片佐證，不能只憑目測即
    開單云云。惟按交通勤務警察或依法令執行交通稽查任務人
    員，開單舉發違反道路交通管理處罰條例所列之違規事實，
    經公路主管機關或警察機關所為之裁決處罰，本質上為行政
    處分，係公務員基於職務上權利，依法就特定之具體事件所
    為，並具有公法上效果之單方行政行為。而根據公務員為公
    法上行為具有公信力之原則，該行政處分當可被推定為真正
    ，且其據以依法處分之事實認定，亦應可推定為正確無誤，
    故本此公信原則，立法者乃賦予行政機關違反道路交通事件
    統一裁罰基準及處理細則等相關規定，使交通勤務警察或依
    法令執行交通稽查任務人員得當機處分，以達成維護交通秩
    序及公共安全之行政目的。反之，若謂公務員之一切行政行
    為，均需預留充分之證據，以證明其所認定之事實為真，則
    國家行政勢必受到相當程度之阻礙，且相關行政目的亦難以
    順利達成，故刑事訴訟法中就犯罪證據有關之規定，與屬於
    行政秩序罰之交通違規裁罰本旨不相符合之部分，自不在得
    以準用之列。從而，交通違規行政爭訟之舉證責任原理，非
    如刑事案件中應超越任何合理懷疑始可為有罪判決之嚴格程
    度，而係應與民事訴訟之舉證責任原理相類似，亦即，基本
    上應就行政機關與人民所各自主張有利於己之事實，分配其
    應盡之舉證責任，而非逕與適用刑事訴訟法之「無罪推定」
    原則，此觀諸行政訴訟法第136 條規定，行政訴訟程序準用
    民事訴訟法第277 條舉證責任分配原則之立法意旨，即可明
    瞭。查原處分機關裁決受處分人駕車行經有燈光號誌管制之
    交岔路口闖紅燈並拒絕停車接受稽查而逃逸，乃引據舉發通
    知單為證。而舉發本件違規事件之員警王郁詩，就本件如何
    查獲並舉發之經過，亦於本院調查時到庭陳述無訛，已如前
    述；且本件警員之舉發程序，亦合於前開道路交通管理處罰
    條例第7 條之2 第1 項第4 款、第4 項之規定。復核警員王
    郁詩本人親身見聞受處分人拒絕停車接受稽查之事實，對事
    實最為明瞭，其就整個舉發經過描述具體、清楚，且舉發當
    時所記載違規車輛之車號、廠牌、顏色，均與受處分人所駕
    駛之前開車輛相符，有前揭彰化縣警察局舉發違反道路交通
    管理事件彰警交字第I00000000 號通知單1 紙在卷足憑。綜
    合上述各項因素，應可認定證人王郁詩之陳述為可採信。
(三)、又員警對於已經發生危害，或依客觀合理判斷易生危害之交
    通工具，倘業經以適當方式示意停車接受稽查，乃因駕駛人
    之不服指揮、拒絕停車，暨當時情形之不能或不宜攔截，致
    未能追截駕駛人並當場掣單舉發，則其自仍得於事發後，「
    逕行舉發」所目睹之違規事實。且礙於違規事實往往驟然而
    現、稍縱即逝之特性，暨採證技術現實可行性之困難，雖員
    警之「逕行舉發」未併以科學儀器採證，若逕以員警未預留
    證據之舉，而推認員警對於交通違規案件之舉發亦有偏頗之
    嫌。況徵諸本案舉發員警即證人王郁詩到庭所證之上情，除
    核與論理法則暨經驗法則無違外，較之受處分人之空言置辯
    ，復查確有如前所述足可支持其舉發事實可憑信性之相關佐
    證，由此足認，本件並非員警個人之虛設杜撰，兼以本案亦
    核無員警設詞攀誣或舉發錯誤之事證，則證人王郁詩到庭所
    證之內容，自尤堪據為本案違規情節之依據。
四、綜上所述，足徵本件受處分人確有駕駛前開車輛，於上述時
    、地闖紅燈，經執勤員警攔檢制止，拒絕停車接受稽查而逃
    逸之違規事實，故受處分人以舉發當時未曾超速闖紅燈及員
    警未提出照片舉證等語置辯，尚無可採。從而，原處分機關
    所為之處分，並無違法不當，本件異議為無理由，應予駁回
    。
五、據上論斷，應依道路交通管理處罰條例第87條第2 項、道路
    交通案件處理辦法第19條，裁定如主文。
中    華    民    國    99    年    6     月    25    日
                  刑事第六庭          法  官  鮑慧忠
以上正本證明與原本無異。
如不服本裁定，應於裁定送達後五日內向本院提出抗告狀( 須附
抗告狀繕本 )。
中    華    民    國    99    年    6     月    25    日
                                      書記官  林子惠

司法院資訊處製作；財團法人民間司法改革基金會備份。
